【裁判字號】    95,聲判,6
【裁判日期】    950207
【裁判案由】    聲請交付審判
【裁判全文】
臺灣臺北地方法院刑事裁定          九十五年度聲判字第六號
聲  請  人  乙○○
被      告  丙○○
            甲○○
上列聲請人因被告等毀損案件，不服臺灣高等法院檢察署檢察長
駁回再議之處分（臺灣高等法院檢察署九十四年度上聲議字第四
０七四號），聲請交付審判，本院裁定如下：
    主  文
聲請駁回。
    理  由
一、按告訴人不服上級法院檢察署檢察長或檢察總長認再議為無
    理由而駁回之處分者，得於接受處分書後十日內委任律師提
    出理由狀，向該管第一審法院聲請交付審判；法院認為交付
    審判之聲請不合法或無理由者，應駁回之，刑事訴訟法第二
    百五十八條之一、第二百五十八條之三第二項前段分別定有
    明文。次按新修正刑事訴訟法第二百五十八條之一規定告訴
    人得向法院聲請交付審判，係新增對於「檢察官不起訴或緩
    起訴裁量權」制衡之一種外部監督機制，法院僅就檢察官所
    為不起訴或緩起訴之處分是否正確加以審查，以防止檢察機
    關濫權，依此立法精神，同法第二百五十八條第三項規定法
    院審查聲請交付審判案件時「得為必要之調查」，其調查證
    據之範圍，自應以偵查中曾顯現之證據為限；而同法第二百
    六十條對於不起訴處分已確定或緩起訴處分期滿未經撤銷者
    得再行起訴之規定，其立法理由說明該條所謂不起訴處分已
    確定者，包括「聲請法院交付審判復經駁回者」之情形在內
    ，是前述「得為必要之調查」，其調查證據範圍，更應以偵
    查中曾顯現之證據為限，不得就告訴人新提出之證據再為調
    查，亦不得蒐集偵查卷以外之證據，否則，將與刑事訴訟法
    第二百六十條之再行起訴規定，混淆不清，亦將使法院兼任
    檢察官而有回復「糾問制度」之虞；且法院裁定交付審判，
    即如同檢察官提起公訴使案件進入審判程序，是法院裁定交
    付審判之前提，必須偵查卷內所存證據已符合刑事訴訟法第
    二百五十一條第一項規定「足認被告有犯罪嫌疑」檢察官應
    提起公訴之情形，亦即該案件已經跨越起訴門檻，否則，縱
    或法院對於檢察官所認定之基礎事實有不同判斷，但如該案
    件仍須另行蒐證偵查始能判斷應否交付審判者，因交付審判
    審查制度並無如同再議救濟制度得為發回原檢察官續行偵查
    之設計，法院仍應依同法第二百五十八條之三第二項前段規
    定，以聲請無理由裁定駁回，合先敘明。
二、聲請人乙○○原告訴意旨略以：被告甲○○係天仁茶葉股份
    有限公司（下稱天仁公司）開發部經理、被告丙○○係設於
    臺北市大安區○○○路○段十三號一樓之天仁公司和平東路
    分公司店長，聲請人則係上址大樓住戶。被告二人於民國九
    十三年十一月三日，為進行天仁公司和平東路分公司店面裝
    潢，竟共同基於毀損故意，未經全體住戶同意，擅自僱工將
    上址大樓騎樓屬大樓各區分所有權人共有之金屬烤漆天花板
    及燈具拆除，樑柱周圍加釘木板裝潢，足以生損害於大樓區
    分所有權人權益，因認被告二人共同涉犯刑法第三百五十四
    條之毀損器物罪云云。
三、臺灣臺北地方法院檢察署檢察官偵查結果，認為：天仁公司
    承租上址大樓一樓營業，並拆除一樓騎樓之天花板而重新裝
    潢一事，應堪認定。而該處騎樓連接電梯出口（寬約二‧三
    六公尺）天花板部分屬該大樓住戶共有，其餘部分（寬約二
    ‧九九公尺）則為一樓住戶所有，有臺北市建成地政事務所
    建物測量成果圖在卷可證，惟該天花板係整體不可分割之物
    ，如各別拆除將喪失其效用，且該天花板係附合於不動產之
    騎樓使用，用以輔助騎樓之通行，究其性質一樓住戶所屬天
    花板部分非但係主物，且因該天花板係附合於騎樓，有固定
    性、繼續性，衡其性質亦可視為不動產之重要成分，而為一
    樓之所有權人取得所有權，是以，本件被告二人代天仁公司
    承租該址並依契約改裝設施，自難認被告二人有何毀損故意
    。又被告二人更換騎樓天花板，係基於租賃契約而處分出租
    人高俊良之所有權，與他共有人無涉，已如前述，縱認係屬
    共有物之修繕，亦係民法第八百二十條第二項簡易修繕之範
    疇，各該共有人本得單獨為之，難認其更換天花板之行為係
    犯刑法毀損罪嫌。況被告二人已徵得該屋所有權人高俊良同
    意，得對一樓公設空間之騎樓天花板及樑柱進行修繕工程，
    有住戶同意書一紙在卷可證，在在難認被告二人有毀損罪嫌
    ，因認被告二人犯罪嫌疑不足，於九十四年十月十一日以九
    十四年度偵字第八五０一號為不起訴處分。
四、聲請人不服，聲請再議，臺灣高等法院檢察署檢察長審核結
    果，認為：天仁公司自七十八年七月十五日起承租上址大樓
    一樓店面，每五年換約一次，迄今已十六年之久，有歷年之
    租賃契約影本可稽。其承租店面可使用範圍包括一樓騎樓。
    雖一樓所有權人高俊良並未擁有全部騎樓所有權，其中騎樓
    東側連接電梯間部分寬二‧三六公尺為該大樓公共設施，屬
    全體住戶共有，西側騎樓連接一樓店面部分約二‧九九公尺
    為高俊良所有。然被告經營天仁公司，承租該址營業，自得
    為店面裝修，雖其進行裝潢工程時，拆除一樓騎樓全部天花
    板，未保留該大樓住戶共有之騎樓天花板，惟該騎樓雖各有
    所有權，但均供通行使用，而天花板為騎樓之部分，被告等
    對於該騎樓之牆面、天花板、樑柱裝修，自係整體為之，實
    難予分割為二，且裝潢工程並未破壞原有建築結構，有盧永
    欽建築師之結構安全鑑定證明書可證，參以被告等徵得該大
    樓之二、三、四、五、八、九、十樓住戶同意，得對一樓公
    設空間之騎樓天花板及樑柱進行美化裝修工程，有住戶同意
    書可憑，可見被告確為店面之美化裝飾施工，尚難認有何毀
    損之故意。原檢察官以該天花板係整體不可分割之物，如各
    別拆除則將喪失效用，且天花板係附合於騎樓使用，以輔助
    騎樓之通行，認被告等依契約承租並改裝設施，並無毀損故
    意，犯罪嫌疑不足，依法為不起訴處分，核無不合，因認再
    議為無理由，於九十四年十二月二十日以九十四年度上聲議
    字第四０七四號為駁回再議之處分。
五、聲請意旨略以下列理由，仍認被告涉有毀損罪嫌：
  (一)原騎樓天花板可以分割，各別拆除不致喪失效用。上址大樓
    騎樓原天花板係以長條形烤漆鐵板垂直於馬路拼裝而成，將
    騎樓分垂直於馬路的左右兩區，而僅拆除其中一區天花板，
    並無不可，也不影響效用。
  (二)未破壞原有建築結構，只破壞天花板及燈具也構成刑法第二
    百五十四條之毀損罪。
  (三)被告二人提出之住戶同意書，是被告二人事後追補的，無解
    於被告二人犯行。且簽立住戶同意書之八人中，其中黃法源
    、余芬蘭、鄭文麗等三人並非所有權人，無權同意。又同意
    書內容是要「美化裝修騎樓」，但裝修的結果是用天仁公司
    的綠色識別系統裝潢，將整個騎樓納入營業範圍，與住戶同
    意的「美化裝修騎樓」本旨不符。
  (四)騎樓天花板本來完好，無需修繕，被告將之全部拆除，也不
    算民法第八百二十條第二項簡易修繕，各共有人不得單獨為
    之。
  (五)被告辯稱並無毀損故意，其實騎樓樓梯間部分係屬公設，與
    大樓一樓店面涇渭分明，被告豈有不知之理，且被告拆除天
    花板後，正要裝潢新天花板時，聲請人即出面告知已侵害到
    公設要求停工，被告不予理會，自有毀損故意。
六、本院查：
  (一)聲請人乙○○具有律師資格，此經本院查詢屬實，有法務部
    律師管理系統查詢結果列印資料一紙附卷可稽，參以最高法
    院九十四年度第六、七次刑事庭會議決議（第玖則）意旨，
    本件聲請無庸另行委任律師為代理人，合先敘明。
  (二)上址大樓騎樓連接電梯出口（寬約二‧三六公尺）之天花板
    部分，係屬該大樓各區分所有權人所共有，其餘部分（寬約
    二‧九九公尺）之天花板則為一樓區分所有權人高俊良所有
    ，有臺北市建成地政事務所建物測量成果圖在卷可證（九十
    四年度偵字第八五０一號偵卷第四一、四三頁），固堪採認
    ，惟該騎樓原有之天花板，係以烤漆鐵板整體裝設而成，此
    觀之本件聲請交付審判聲請狀及聲請人於一審檢察官偵查中
    提出之刑事補充理由狀記載自明（本件聲請狀第一頁第二點
    、同偵卷第五九頁）。該騎樓天花板本來之裝潢方式，並未
    就一樓住戶所有部分與上址大樓區分所有權人共有部分加以
    區隔，則衡之常情，一般人自難僅憑外觀查悉該騎樓連接電
    梯出口處之部分另屬該大樓各區分所有權人所共有。而天仁
    公司自七十八年七月十五日起承租上址大樓一樓開設店面營
    業，每五年換約一次，迄今已十六年之久，有歷年之租賃契
    約影本在卷可稽（同偵卷第七六至九一頁）。觀之上開租賃
    契約所載租賃標的房地使用範圍係上址「一樓全部」，可知
    天仁公司承租店面可使用範圍包括一樓騎樓屬高俊良所有之
    部分。雖一樓所有權人高俊良並未擁有全部騎樓所有權，惟
    參以上開說明，上揭租賃契約係記載天仁公司得使用上址大
    樓「一樓全部」，被告二人又無從自該騎樓天花板之裝潢外
    觀查悉高俊良之所有權不及於電梯出口處之騎樓部分，則被
    告辯稱：不知騎樓天花板有一部份屬公共設施，以為全部騎
    樓都在承租範圍等語，堪予採信。被告主觀上既認為天仁公
    司承租使用之範圍包括上址大樓一樓騎樓全部，則被告僱工
    拆除之騎樓天花板，縱有部分附合於大樓各區分所有權人所
    共有之不動產（騎樓），亦難認被告二人有何毀損故意。
  (三)次參以被告辯稱：告訴人一來就大聲罵我們為何把天花板拆
    掉，當時天花板已拆掉了等語（同偵卷第五一頁），告訴人
    上開刑事補充理由狀記載：「被告等於九十三年十一月十日
    拆除騎樓的天花板，告訴人當天深夜才發現，次日（十一日
    ）向被告抗議…」等語（同偵卷第五九頁），及本件聲請狀
    記載：被告僱工拆除天花板後，正要裝潢天花板時，聲請人
    出面告知已侵害公設要求停工等語（聲請狀第四頁），互核
    相符，足見聲請人係在被告二人僱工將騎樓天花板拆除完畢
    後，才出面制止，則被告二人在聲請人制止之後之行為，既
    係施作新天花板木工而非破壞舊有天花板裝潢，即難僅憑被
    告二人在聲請人制止後仍繼續施工，遽認被告二人主觀上係
    有毀損之故意。
七、綜上，本件依偵查卷內所存證據，尚不足認定被告二人有何
    毀損故意而涉有毀損罪嫌，被告犯罪嫌疑不足，檢察官對被
    告二人為不起訴處分，並駁回再議聲請，核無不合，聲請人
    聲請交付審判，應予駁回。
據上論斷，應依刑事訴訟法二百五十八條之三第二項前段，裁定
如主文。
中    華    民    國  九十五  年    二    月    七    日
                  刑事第五庭  審判長法  官  黃程暉
                                    法  官  賴秀蘭
                                    法  官  高偉文
以上正本證明與原本無異。
不得抗告。
                                    書記官  張華瓊
中    華    民    國  九十五  年    二    月    八    日


司法院資訊處製作；財團法人民間司法改革基金會備份。
